臺灣高等法院刑事判決
                                  108年度上訴字第4209號
    上  訴  人
    即  被  告  黃忠峯



上列上訴人即被告因違反毒品危害防制條例案件，不服臺灣桃園
地方法院108年度審訴字第759號，中華民國108年8月29日第一審
判決（起訴案號：臺灣桃園地方檢察署107年度毒偵字第7456號
），提起上訴，本院判決如下：
    主  文
上訴駁回。
    理  由
一、按不服地方法院之第一審判決而上訴者，應向管轄第二審之
    高等法院為之。上訴書狀應敘述具體理由，倘所提出之書狀
    未敘述上訴理由，或僅曾以言詞陳述上訴理由者，均應於上
    訴期間屆滿後20日內補提理由書於原審法院，逾期未補提者
    ，原審法院應定期間先命補正；第二審法院認為上訴書狀未
    敘述理由或上訴有第362條前段之情形者，應以判決駁回之
    ，但其情形可以補正而未經原審法院命其補正者，審判長應
    定期間先命補正，刑事訴訟法第361條、第367條分別定有明
    文。又雖已提出上訴理由，但所提非屬具體理由者，則無庸
    命其補正，逕由第二審法院以上訴不合法律上之程式，判決
    駁回之（最高法院107年度台上字第177號判決意旨參照）。
    另刑事訴訟法第361條第1項、第2項規定，不服地方法院之
    第一審判決而上訴者，須提出上訴書狀，並應敘述具體理由
    。就修法過程以觀，原草案為：「依前項規定提起上訴者，
    其上訴書狀應敘述理由，並引用卷內訴訟資料，具體指摘原
    審判決不當或違法之事實。其以新事實或新證據為上訴理由
    者，應具體記載足以影響判決結果之理由。」嗣經修正通過
    僅保留「上訴書狀應敘述具體理由」之文字，其餘則刪除，
    故所稱「具體理由」，並不以其書狀應引用卷內訴訟資料，
    具體指摘原審判決不當或違法之事實，亦不以於以新事實或
    新證據為上訴理由時，應具體記載足以影響判決結果之情形
    為必要。但上訴之目的，既在請求第二審法院撤銷或變更第
    一審之判決，所稱「具體」，當係抽象、空泛之反面，若僅
    泛言原判決認事用法不當、採證違法或判決不公、量刑過重
    等空詞，而無實際論述內容，即無具體可言。從而，上開法
    條規定上訴應敘述具體理由，係指須就不服判決之理由為具
    體的敘述而非空泛的指摘而言。倘上訴理由就其所主張第一
    審判決有違法或不當的情形，並未舉出該案相關的具體事由
    足為其理由之所憑，仍不能謂已敘述具體理由，所為上訴，
    即不符合上訴第二審的法定要件（最高法院107年度台非字
    第52號判決意旨參照）。
二、上訴人即被告黃忠峯上訴意旨略以：伊靠打零工賺錢，請幫
    助伊去做藥癮治療，給予自新機會云云。
三、經查：
  ㈠本件原判決認定被告涉犯施用第一級毒品，而量處有期徒刑5
    月，併諭知易科罰金折算標準，係以本案犯罪事實，業據被
    告於於警詢、偵查及原審坦承不諱；此外，並有桃園市政府
    警察局桃園分局被採尿人尿液暨毒品真實姓名與編號對照表
    、台灣檢驗科技股份有限公司濫用藥物檢驗報告2紙、桃園
    市政府警察局桃園分局毒品檢體送驗紀錄表、檢體紀錄表、
    照片及扣案之第一級毒品海洛因1包（驗餘淨重0.2607公克
    ）在卷可佐。足認被告前揭任意性自白確與事實相符，堪以
    採信，被告犯行堪以認定。經核其證據之取捨及證明力之判
    斷於法均無不合，從形式上觀察，原判決認事用法並無任何
    違誤之處。
  ㈡按所謂戒癮治療計畫（即美沙酮替代療法），係法務部基於
    防制毒品危害之刑事政策與毒品危害防制條例第24條鑑於對
    於若干施用毒品者，若僅施以徒刑不足以斷絕毒癮之規範本
    旨，乃令檢察機關與衛生福利部合作，由檢察官審酌個案情
    形，援引毒品危害防制條例第24條，改以「緩起訴處分」方
    式，轉介毒品施用者前往醫療院所治療，以社區醫療處遇替
    代監禁式治療，使衷心戒毒之施用毒品者得以繼續正常家庭
    與社會生活，本案業經檢察官「提起公訴」，與毒品危害防
    制條例第24條規定並不相符，而檢察官是否適用毒品危害防
    制條例第24條，乃屬檢察官職權之行使，法院亦無自由斟酌
    以其他方式替代之權，被告請求法院給予藥癮治療云云，於
    法無據。
  ㈢另按刑事審判旨在實現刑罰權之分配的正義，故法院對有罪
    被告之科刑，應符合罪刑相當之原則，使輕重得宜，罰當其
    罪，以契合社會之法律感情，此所以刑法第57條明定科刑時
    應審酌一切情狀，尤應注意該條所列10款事項以為科刑輕重
    之標準，俾使法院就個案之量刑，能斟酌至當。而「量刑輕
    重係屬事實審法院得依職權自由裁量之事項，苟已斟酌刑法
    第57條各款所列情狀而未逾越法定刑度，不得遽指為違法」
    （最高法院72年度台上字第6696號判例、98年度台上字第50
    02號判決意旨參照）。經查，本件原判決於理由欄業說明：
  ⒈被告前因施用毒品案件，經送強制戒治，於91年12月15日執
    行完畢，由臺灣屏東地方檢察署檢察官以92年度戒毒偵字第
    5號為不起訴處分確定；又因施用毒品案件，經臺灣屏東方
    法院以98年度訴字第1279號判決判處有期徒刑1年2月確定，
    並於104年4月29日縮刑假釋出監，假釋期間付保護管束，嗣
    於104年6月8日假釋未經撤銷，視為已執行完畢，有本院被
    告前案紀錄表在卷可按，其受徒刑執行完畢後，5年以內故
    意再犯本件有期徒刑以上之罪，固為累犯，惟審酌本案施用
    毒品之時間，既間隔上揭徒刑執行完畢之時間近3年之久，
    尚難認其刑罰之反應力薄弱，參酌大法官釋字第775號解釋
    意旨，不予加重其刑。
  ⒉按對於未發覺之罪自首而受裁判者，得減輕其刑，刑法第62
    條前段定有明文。經查，被告經警盤查時，主動交付扣案之
    第一級毒品海洛因1包予警方，且坦承本案施用毒品犯行等
    情，有桃園市政府警察局桃園分局108年5月22日桃警分刑字
    第1080025302號函暨檢附職務報告在卷可佐，堪認被告本案
    犯行尚未被有偵查犯罪職權之機關或公務員發覺前，即主動
    交付上揭扣案物並坦承之，嗣復受法院裁判，合於刑法第62
    條前段自首減刑要件，爰依該規定減輕其刑。
  ⒊審酌被告前已因施用毒品案件經處遇，仍未能戒除毒癮，再
    施用足以導致人體機能發生依賴性、成癮性及抗藥性等不良
    後果之第一級毒品海洛因，漠視法令之禁制，應予非難，惟
    考量其犯後坦承犯行，及施用毒品本質乃自戕行為，本於刑
    罰一般預防及特別預防目的，兼衡其犯罪動機、智識程度、
    生活狀況及素行等一切情狀，量處有期徒刑5月，並諭知易
    科罰金之折算標準，顯已斟酌刑法第57條各款所列情狀，而
    為刑之量定，既未逾越法定刑度，亦未濫用自由裁量之權限
    ，自難認有何違法或不當。本件原審已基於行為人之責任基
    礎，斟酌刑法第57條各款所列情狀，而為刑之量定，既未逾
    越法定刑度，亦未濫用自由裁量之權限，難認有何違法或不
    當。且被告請求法院給予藥癮治療云云，如前所述，於法無
    據，實難認已提出具體理由。綜上，本件被告之上訴請求給
    予自新機會云云，係針對原判決得自由裁量以求個案妥當性
    之量刑事項再為爭執，並非依據卷內既有訴訟資料或提出新
    事證，指摘或表明第一審判決有何採證、認事、用法或量刑
    等足以影響判決本旨之不當或違法，要難謂其上訴書狀已經
    敘述具體理由。揆諸上開規定及說明，本件上訴顯無具體理
    由而不合法定程式，應予駁回，並不經言詞辯論為之。
據上論斷，應依刑事訴訟法第367條前段、第372條，判決如主文
。
中　　華　　民　　國   108    年    12    月    30    日
                  刑事第二十三庭審判長法  官  李釱任 
                                      法  官  崔玲琦 
                                      法  官  梁耀鑌 
以上正本證明與原本無異。
如不服本判決，應於收受送達後10日內向本院提出上訴書狀，其
未敘述上訴之理由者並得於提起上訴後10日內向本院補提理由書
（均須按他造當事人之人數附繕本）「切勿逕送上級法院」。
                                      書記官  宗志強
中　　華　　民　　國　　108 　年　　12　　月　　30　　日
附錄：本案論罪科刑法條全文
毒品危害防制條例第10條
施用第一級毒品者，處6 月以上5 年以下有期徒刑。
施用第二級毒品者，處3 年以下有期徒刑。